【裁判字號】    95,交聲,397
【裁判日期】    950630
【裁判案由】    違反道路交通管理處罰條例聲明異議
【裁判全文】
臺灣士林地方法院交通事件裁定   95年度交聲字第397、398 號
原處分機關  交通部公路總局臺北區監理所基隆監理站
異  議  人
即受處分人  甲○○
上列異議人即受處分人因違反道路交通管理處罰條例案件，對於
交通部公路總局臺北區監理所基隆監理站民國95年4 月21日基監
字第裁42-AA0000000、AA0000000 號裁決聲明異議（原舉發案號
：臺北市政府警察局舉發違反道路交通管理事件通知單北市警交
大字第AA0000000、AA0000000號），本院裁定如下：
    主  文
異議駁回。
    理  由
一、禁止臨時停車線，用以指示禁止臨時停車路段，本標線為紅
    色實線，禁止時間原則為全日24小時，如有縮短之必要時，
    應以標誌及附牌標示之，道路交通標誌標線號誌設置規則第
    169 條定有明文。道路交通安全規則第112 條第1 項第1 款
    復規定，禁止臨時停車處所不得停車。次按汽車駕駛人停車
    時，在禁止臨時停車處所停車者，處新臺幣（下同）600 元
    以上1,200 元以下罰鍰，道路交通管理處罰條例第56條第1
    項第1 款定有明文。又按「臨時停車」，係指車輛因上、下
    人、客，裝卸物品，其引擎未熄火，停止時間未滿3 分鐘，
    保持立即行駛之狀態；「停車」，則指車輛停放於道路兩側
    或停車場所，而不立即行駛者，道路交通管理處罰條例第3
    條第9 款、第10款亦分別規定甚明。
二、原處分意旨略以：異議人即受處分人甲○○分別於民國91年
    12月30日下午4 時29分許及92年1 月3 日上午10時42分許，
    將其所有車牌號碼AI-9373 號自小客車停放在臺北市中正區
    ○○○路2 段4 巷路旁，經警逕行舉發「在交岔路口10公尺
    內停車」違規，爰依道路交通管理處罰條例第56條第1 項第
    1 款，各處罰鍰1,200 元。
三、異議意旨略以：（一）本件裁決書記載之違規日期，因年代
    久遠，伊已不復記憶，煩請原舉發單位具體舉證告知。（二
    ）本案裁決機關於為裁決前，均未給予伊陳述意見之機會，
    即逕行裁處本案之處罰，依行政程序法第111 條第7 款之規
    定，本案之行政處分應屬無效。（三）再者，本件之違規時
    間分別為91年12月30日及92年1 月3 日，惟裁決書另記載有
    原舉發通知單應到案日期分別為92年2 月6 日及92年2 月13
    日，然本案之裁處均係於95年4 月21日為之，是無論依違規
    時間起算或原舉發通知單應到案日期起算，均已超過行政罰
    法第27條第1 項規定之3 年期間，故裁決機關應不得再予裁
    處本件處罰，據此聲明異議云云。
四、經查：
  (一)本件異議人即受處分人甲○○分別於91年12月30日下午4 時
    29分許及92年1 月3 日上午10時42分許，將其所有車牌號碼
    AI-9373 號自小客車停放在臺北市中正區○○○路○ 段4 巷
    路旁，路面邊線劃有紅色實線之事實，此有臺北市政府警察
    局北市警交大字第AA0000000 、AA0000000 號舉發違反道路
    交通管理事件通知單2 紙及本院依職權函調之彩色舉發照片
    2 張附卷可稽，此部份事實洵堪認定。
  (二)按違反道路交通管理事件統一裁罰基準及處理細則第5 條規
    定，處理違反道路交通管理事件，有關文書送達之程序，依
    行政程序法之規定。而行政程序法第67條、第68條第1 項、
    第3 項規定：送達，除法規另有規定外，由行政機關依職權
    為之。送達由行政機關自行或交由郵政機關送達。由郵政機
    關送達者，以一般郵遞方式為之。但文書內容對人民權利義
    務有重大影響者，應為掛號。經本院查詢結果，本件臺北市
    政府警察局北市警交大字第AA0000000 、AA0000000 號舉發
    違反道路交通管理事件通知單2 紙，係分別於92年1 月8 日
    以掛號號碼91164 號及92年1 月15日以掛號號碼108796號大
    宗掛號函件郵遞方式送達於異議人，此有寄件人為臺北市交
    通警察大隊之大宗掛號函件2 紙在卷足憑；固然本件並無送
    達證書在卷可佐舉發違反道路交通管理事件通知單之送達時
    間、送達方式及收受者係何人，惟查行政程序法第76條規定
    ，送達人因證明之必要，得製作送達證書，可知送達證書之
    製作並非強行規定，則本件行政機關既已依行政程序法第67
    條、第68條第3 項規定為送達，其送達本件舉發違反道路交
    通管理事件通知單之程序即難謂不合法。
  (三)復按道路交通管理處罰條例第9 條規定，本條例所定罰鍰之
    處罰，受處罰人接獲違反道路交通管理事件通知單後，於15
    日內得不經裁決，逕依第92條第3 項之罰鍰基準規定，向指
    定之處所繳納結案；不服舉發事實者，應於15日內，向處罰
    機關陳述意見；其不依通知所定期限前往指定處所聽候裁決
    ，且未依規定期限繳納罰鍰結案或向處罰機關陳述意見者，
    處罰機關得逕行裁決之。查臺北市政府警察局北市警交大字
    第AA0000000 、AA0000000 號舉發違反道路交通管理事件通
    知單上已分別載明應到案日期為92年2 月6 日、92年2 月13
    日前及應到案處所為基隆監理站，此係賦予違規行為人陳述
    意見機會之明示記載，異議人於收悉舉發違反道路交通管理
    事件通知單之前提下，其可選擇逕行繳納罰鍰或向處罰機關
    陳述意見，故以，本件異議人質以本案裁決機關於為裁決前
    ，均未給予異議人陳述意見之機會，並非實情。
  (四)又按行政罰法第27條第1 項、第2 項明文規定：「行政罰之
    裁處權，因3 年期間之經過而消滅。前項期間，自違反行政
    法上義務之行為終了時起算。但行為之結果發生在後者，自
    該結果發生時起算。」，此規定固然明白揭櫫行政罰裁處之
    時效期間為3 年，惟行政罰法第45條第1 項、第2 項亦明白
    規定：「本法施行前違反行政法上義務之行為應受處罰而未
    經裁處，於本法施行後裁處者，除第15條、第16條、第18條
    第2 項、第20條及第22條規定外，均適用之。前項行政罰之
    裁處權時效，自本法施行之日起算」，其立法理由第3 點更
    明揭：「本法施行前違反行政法上義務之行為應受處罰而未
    經裁處者，於本法施行後裁處時，其裁處權時效，除非個別
    行政法律另有規定，依其規定外，均自本法施行之日起算。
    至於有關時效期間之規定，自仍適用本法」，此外，參以94
    年8 月8 日行政院院台規字第0940020908號函訂定發布之行
    政機關因應行政罰法施行應注意之法制事項第10點規定：「
    本法施行後，第27第1 項所定行政罰之裁處權因3 年期間而
    消滅；本法施行前，違反行政法上義務之行為應受處罰而未
    經裁處，於本法施行後裁處者，上開第27條第1 項所定裁處
    權時效之計算，應注意依本法第45條第2 項規定辦理」，查
    道路交通管理處罰條例就裁處權時效並無特別規定，是以有
    關道路交通管理處罰條例案件之裁處權時效，悉依行政罰法
    第45條第2 項之規定辦理，查行政罰法業已於95年2 月5 日
    生效施行，本件交通部公路總局臺北區監理所基隆監理站基
    監字第裁42-AA0000000、AA0000000 號違反道路交通管理事
    件裁決書裁決日期皆為95年4 月21日，其尚於95年2 月5 日
    起算3 年之有效裁處權期間內，是以，異議人質以本件已超
    過行政罰法第27條第1 項規定之3 年裁處權時效期間，委不
    足採。
五、從而原處分機關審酌異議人違規情形，依道路交通管理處罰
    條例第56條第1 項第1 款之規定，分別對異議人違規行為各
    裁處1,200 元之罰鍰，合計2 次共2,400 元，核無不當。本
    件異議為無理由，應予駁回。
據上論斷，應依道路交通案件處理辦法第19條，裁定如主文。
中    華    民    國    95    年    6     月    30    日
                  交通法庭法  官  黃潔茹
以上正本證明與原本無異。
如不服本裁定應於送達後5 日內向本院提出抗告狀。
                          書記官  柳瑞宗
中    華    民    國    95    年    7     月    6     日


司法院資訊處製作；財團法人民間司法改革基金會備份。
